【裁判字號】    97,簡上,212
【裁判日期】    980123
【裁判案由】    違反保護令罪
【裁判全文】
臺灣嘉義地方法院刑事判決             97年度簡上字第212號
上  訴  人
即  被  告  乙○○
                    28號
選任辯護人  汪玉蓮律師
上列上訴人因違反家庭暴力防治法案件，不服本院嘉義簡易庭中
華民國97年8 月29日97年度嘉簡字第1041號第一審簡易判決（聲
請簡易判決處刑案號：97年度偵字第5179號、第5239號），提起
上訴，本院管轄第二審之合議庭判決如下：
    主  文
原判決撤銷。
乙○○犯違反保護令罪，累犯，處有期徒刑月，如易科罰金，
以新台幣壹仟元折算壹日。又犯違反保護令罪，累犯，處有期徒
刑月，如易科罰金，以新台幣壹仟元折算壹日。應執行有期徒
刑伍月，如易科罰金，以新台幣壹仟元折算壹日。
    犯罪事實
一、乙○○係丁○○（原名顏若苗）之前夫、甲○○之父，彼此
    間具有家庭暴力防治法第3 條第1 款、第3 款所定之家庭成
    員關係。乙○○前曾於民國96年間因傷害丁○○，經本院以
    96年度易字第515 號判決判處有期徒刑2 月，如易科罰金以
    新台幣（下同）1 千元折算1 日，減為有期徒刑1 月，如易
    科罰金以新台幣1 千元折算1 日確定，甫於97年6 月5 日易
    科罰金執行完畢。詎乙○○猶不知悔改，明知其因曾對丁○○、甲○○實施不法侵害行為，經本院先後於96年7 月27日
    、97年1 月23日核發96年度家護字第301 號、97年度家護字
    第2 號民事通常保護令，禁止乙○○對丁○○、甲○○為騷
    擾之聯絡行為，保護令之有效期間均為1 年，竟先後為下列
    犯行：(一)基於違反保護令之犯意，於97年7 月14日晚間9 時
    10分許，在其位於嘉義市○區○○里○ 鄰○○路○ 段528 巷
    28 號 之住處，接續辱罵甲○○及其弟丙○○「白癡」、「
    畜牲」、「養你們不如養一條狗，養一條狗都比你們還忠心
    」、「番仔雞」、「低能兒」等語，並詛咒渠等出去被車子
    撞死，以此方式騷擾甲○○，而違反前開97年度家護字第2
    號民事通常保護令。(二)甲○○不堪其擾，遂報警處理，甲○○、丙○○及丁○○至嘉義市政府警察局第一分局竹圍派出
    所製作筆錄完畢返家時，已為翌日凌晨1 時餘，乙○○不滿
    甲○○報案，竟另基於違反保護令之犯意，反覆訓誡丁○○
    教壞小孩教唆渠等告父親、不讓其使用水電，並對丁○○、
    甲○○揚言誰去告他，誰就拿不到生活費等等，丁○○因輪
    值夜班工作疲累，尚須早起工作，要求乙○○明日再商討家
    務事，乙○○非但未停止，仍不斷抱怨，復故意用力敲擊床
    板，製造噪音，干擾丁○○、甲○○之睡眠，以上開方式接
    續騷擾丁○○、甲○○，而違反前揭民事通常保護令，嗣因
    丁○○無法再容忍，始報警處理。
二、案經嘉義市政府警察局第一分局報請臺灣嘉義地方法院檢察
    署檢察官偵查後聲請簡易判決處刑。
    理  由
一、證據能力部分：
    按被告以外之人於審判外之陳述，雖不符刑事訴訟法第159
    條之1 至第159 條之4 之規定，而經當事人於審判程序同意
    作為證據，法院審酌該言詞陳述或書面陳述作成時之情況，
    認為適當者，亦得為證據。當事人、代理人或辯護人於法院
    調查證據時，知有第159 條第1 項不得為證據之情形，而未
    於言詞辯論終結前聲明異議者，視為有前項之同意，刑事訴
    訟法第159 條之5 定有明文。查本件被告及辯護人於本院準
    備程序中雖主張甲○○、丙○○、丁○○警詢中之陳述為審
    判外陳述，偵查中之證述雖有具結，但未經詰問，均無證據
    能力；惟經本院傳喚甲○○、丙○○、丁○○到庭證述行交
    互詰問後，被告及辯護人於本院審判庭已表明對於證據能力
    均無意見，亦不爭執證人警詢陳述之證據能力（見本院簡上
    字卷第137 頁）。另被告及辯護人於言詞辯論終結前，對於
    下述本院採為認定犯罪事實依據之嘉義市政府警察局第一分
    局97年12月2 日嘉市警一偵字第0970037219-1號函等各項書
    面供述證據，亦未就證據能力聲明異議，復經本院於審理時
    逐一提示予被告、辯護人及公訴人表示意見。本院審酌該等
    供述證據之取得過程並無瑕疵，與本案待證事實間復具有相
    當之關聯性，以之為本案證據並無不當，自得採為認定本案
    犯罪事實之基礎，合先敘明。
二、認定犯罪事實所憑證據及理由：
    訊據被告矢口否認有何違反保護令犯行，辯稱：案發當天伊
    係與丙○○發生爭執，並未辱罵甲○○，僅曾對丁○○說孩
    子要教好，因為自己覺得懊惱所以才拍了床板1 下，沒有很
    大聲云云。辯護人亦為被告辯稱：案發當天被告係對丙○○
    為訓誡行為，並非謾罵，與甲○○無關，且被告當天僅曾對
    丁○○說「小孩管好，哪有小孩告父親」，係觀念溝通，並
    非騷擾行為，被告僅拍打床板1 下，亦未影響甲○○及丁○○之睡眠，不構成違反保護令之行為云云。惟查：
(一)本院先後於96年7 月27日核發96年度家護字第301 號民事通
    常保護令、於97年1 月23日核發97年度家護字第2 號民事通
    常保護令，分別禁止被告對丁○○、甲○○為騷擾之聯絡行
    為，保護令之有效期間均為1 年，上開保護令分別於96年8
    月2 日、97年初送達於被告，故被告於本件案發時早已知悉
    保護令之內容等情，業據被告供承不諱，並有上開保護令影
    本、96年度家護字第301 號民事通常保護令送達證書附卷可
    稽（見第0000000000號警卷第13至14頁、第0000000000號警
    卷第10頁、本院簡上字卷第52頁）。
(二)上開犯罪事實(一)部分，業據被害人甲○○迭於警詢、偵查及
    本院審理中證稱：被告97年7 月14日晚間9 時許回家後就一
    直唸，之後開始以台語罵伊及弟弟丙○○「白癡」、「畜牲
    」、「養你們不如養一條狗，養一條狗都比你們還忠心」、
    「番仔雞」、「低能兒」等，還詛咒伊出去被車撞死，經伊
    制止後還繼續唸了約30分鐘等語纂詳（見第0000000000號警
    卷第6 至8 頁、第5179號偵卷第7 至8 頁、本院簡上字卷第
    101 至109 頁）；與當日在場之證人丙○○於警詢、偵查及
    本院審理中證述之情節（見第0000000000號警卷第9 至12頁
    、第5179號偵卷第8 至9 頁、本院簡上字卷第109 至119 頁
    ）互核大致相符。犯罪事實(二)部分，亦據被害人丁○○迭於
    警詢、偵查及本院審理中證稱：97年7 月15日1 時30分左右
    ，在警察局做完筆錄回到家後，被告就一直騷擾伊，說伊教
    壞小孩子，教小孩去告父親、不讓父親用水電，還說誰去告
    他就不給誰生活費，伊說已經1 、2 點了要睡覺，因為隔天
    還要上早班，叫被告不要再一直唸，有事等明天再說，被告
    還是一直唸，且大聲敲床板，伊受不了才去報警等語纂詳（
    見第0000000000號警卷第6 至8 頁、第5239號偵卷第8 頁、
    本院簡上字卷第92至101 頁）；被害人甲○○亦證稱：當天
    去警察局做完筆錄回家後，被告認為是母親指使伊及弟弟去
    報警，就一直唸，並對他們說誰去告他就不給誰生活費，他
    們都去睡覺了，被告還在他睡的客房猛敲床板，後來伊與母
    親、弟弟丙○○及宋科輝都陸續被敲床板的聲音吵醒，才去
    報案（見第5179號偵卷第8 頁、本院簡上字卷第101 至109
    頁）；渠等所述與證人丙○○證述之情節（見第0000000000
    號警卷第9 至12頁、第5179號偵卷第8 至9 頁、本院簡上字
    卷第109 至119 頁）互核大致相符，自堪認屬實。
(三)被告及辯護人辯解不足採之理由：
 1、被告及辯護人雖以甲○○、丙○○、丁○○於本院審理中就
    被告敲擊床板之時間長短等細節證述不一，主張渠等所為證
    述不實云云。惟證人之陳述有部分前後不符，究竟何者可採
    ，法院本得依其自由心證予以斟酌，若其基本事實之陳述與
    真實性無礙時，仍非不得予以採信，非謂一有不符，即認其
    全部均為不可採納（最高法院97年度台上字第5048號判決意
    旨參照）。查證人甲○○、丙○○、丁○○就上開案發情節
    基本事實之陳述，自警詢、偵查迄至本院審理中均屬一致，
    自不得僅以渠等在事隔近半年後，於本院審理中就被告敲擊
    床板之時間長短等部分細節之證述稍有不符，即遽認渠等之
    證述全不可採。況證人甲○○、丙○○為被告之子，與被告
    誼屬至親，丁○○則為被告之前妻，縱渠等平日與被告相處
    不睦，衡情亦無可能一致捏詞誣指被告涉有本件違反保護令
    犯行。
 2、被告雖稱97年7 月14日晚間伊係與丙○○發生爭執，與甲○○無關；辯護人亦為被告辯稱：當天係因丙○○辱罵被告，
    被告先至竹圍派出所備案並請警員勸兒子，後來丙○○才報
    案指稱被告違反保護令云云。惟97年7 月14日晚間，被告辱
    罵之對象包括被害人甲○○及其弟丙○○，業據甲○○、丙○○於本院審理中具結證述明確（見本院簡上字卷第105 、
    118 至119 頁）。另查，97年7 月14日當天，係丙○○先以
    110 電話報案，指稱嘉義市○○路○ 段528 巷28號有家暴情
    事，請警方派員處理，備勤警員侯健全接獲勤務中心通報要
    前往處理時，被告方至派出所指稱其次子丙○○與其爭執，
    要警員至其住處勸說，警方到達現場時，其長子甲○○即出
    示保護令表示當時伊在場，亦有告知被告保護令內容，要求
    警方依違反保護令依法偵辦等情，有嘉義市政府警察局第一
    分局97年12月2 日嘉市警一偵字第0970037219-1號函、嘉義
    市警察局受理各類案件紀錄表在卷可佐（見本院簡上字卷第
    64 、85 至86頁）；堪認案發當天應係丙○○先行電話報案
    ，被告始至警察局指稱丙○○與其發生爭執。是被告及辯護
    人上開所辯，顯與事實不符，尚難憑採。
 3、再家庭暴力防治法所稱「騷擾」，係指任何打擾、警告、嘲
    弄或辱罵他人之言語、動作或製造使人心生畏怖情境之行為
    ，同法第2 條第3 款定有明文。被告於97年7 月14日晚間以
    前述「白癡」、「畜牲」等語辱罵被害人甲○○，另於翌日
    凌晨以反覆訓誡、要脅不給生活費、敲擊床板等方式干擾甲○○、丁○○之生活作息，並製造渠等之心理壓力，顯已該
    當於前揭家庭暴力防治法所稱「騷擾」之定義甚明。辯護人
    辯稱被告僅係訓誡丙○○、與丁○○討論管教小孩問題，不
    構成騷擾行為云云，尚無足採。綜上所述，被告所辯顯係卸
    責之詞，本件事證明確，應予依法論科。
三、論罪科刑：
(一)核被告上開犯罪事實(一)、(二)所為，均係犯家庭暴力防治法第
    61條第2 款之違反保護令罪。犯罪事實(二)部分，被告係以一
    接續行為同時騷擾被害人甲○○、丁○○，而違反本院核發
    之前述2 件保護令裁定，為想像競合犯，應論以一違反保護
    令罪。被告所犯上開2 罪，犯意各別，行為互異，應予分論
    併罰。又被告有如犯罪事實欄所載之前案紀錄，甫於97年6
    月5 日易科罰金執行完畢，有其臺灣高等法院被告前案紀錄
    表在卷可稽，其於受徒刑之執行完畢後5 年內，故意再犯本
    案2 件有期徒刑以上之罪，均應依刑法第47條第1 項之規定
    論以累犯，並加重其刑。
(二)原審以被告罪證明確，予以論罪科刑，固屬卓見，惟聲請簡
    易判決處刑書犯罪事實欄業已敘及被告於97年7 月15日凌晨
    返家後不斷抱怨，復故意用力敲擊床板，製造噪音，干擾丁○○、甲○○之事實，原審漏未審酌被告所為犯罪事實(二)部
    分，係以一接續行為同時騷擾被害人甲○○、丁○○，而未
    對被告論以想像競合犯，尚有未洽。被告以前揭情詞置辯而
    提起上訴，雖無理由，惟原審判決既有如上違誤之處，自應
    由本院予以撤銷改判。
(三)爰依被告之供述（見本院簡上字卷第144 頁）及卷附臺灣高
    等法院被告前案紀錄表、前案判決書，審酌：被告國中畢業
    之智識程度，目前打零工維生，與父母親同住之生活狀況，
    及其前曾因傷害、恐嚇丁○○、丙○○等，經本院判刑確定
    ，仍不思悔改，僅因細故即再為本件違反保護令犯行，及其
    犯罪之手段、犯後猶飾詞否認犯行，未見悔意等一切情狀，
    認公訴人求處被告有期徒刑5 月，堪稱妥適，爰就被告所犯
    2 罪分別量處如主文所示之刑，並均諭知易科罰金之折算標
    準，另定其應執行之刑以及執行刑易科罰金之折算標準，以
    示懲儆。
據上論斷，依刑事訴訟法第455 條之1 第1 項、第3 項、第369
條第1 項前段、第364 條、第299 條第1 項前段，家庭暴力防治
法第61條第2 款，刑法第11條前段、第55條、第47條第1 項、第
41條第1 項前段、第51條第5 款，判決如主文。
本案經檢察官楊騏嘉到庭執行職務。
中    華    民    國    98    年     1    月    23    日
                  刑事第三庭  審判長法  官  陳仁智
                                    法  官  鄭雅文
                                    法  官  陳蒨儀
以上正本證明與原本無異。
本件不得上訴
中    華    民    國    98    年    1     月    23    日
                                    書記官  楊國色
附錄本判決論罪法條：
家庭暴力防治法第61條第2款
違反法院依第14條第1 項、第16條第3 項所為之下列裁定者，為
本法所稱違反保護令罪，處3 年以下有期徒刑、拘役或科或併科
新臺幣10萬元以下罰金：
二、禁止騷擾、接觸、跟蹤、通話、通信或其他非必要之聯絡行
    為。


司法院資訊處製作；財團法人民間司法改革基金會備份。
